臺灣臺南地方法院刑事判決　　　　　　　　　　　　九十一年度訴字第一四八號
　　公　訴　人　臺灣台南地方法院檢察署檢察官
　　被　　　告　甲○○
右列被告因妨害婚姻案件，經檢察官提起公訴（九十一年偵字第六三五三號），本院
判決如左：
    主  文
甲○○有配偶而重為婚姻，處有期徒刑伍月，如易科罰金，以銀元參佰元折算壹日。
    事  實
一、甲○○於民國八十八年間，曾犯懲治走私條例罪，經台灣澎湖地方法院判處有期
    徒刑十月，緩刑四年，於八十八年七月二十六日確定。甲○○於八十五年九月五
    日在大陸地區四川省成都市與大陸地區女子范洪利結婚，辦理結婚登記，取得結
    婚證，已有合法之婚姻關係，為有配偶之人；詎甲○○又於婚姻關係存續中，於
    八十八年五月二十四日，在大陸地區甘肅省蘭州市與大陸地區女子李孟婕結婚，
    辦理結婚登記，而重為婚姻。
二、案經台南市警察局第六分局報告台灣台南地方法院檢察署檢察官偵查起訴。
    理  由
一、查右開犯罪事實業據被告甲○○坦承不諱，且有甲○○戶籍謄本一件、范洪利大
    陸地區人民進入臺灣地區旅行證申請書影本二件、甲○○與范洪利結婚公證書影
    本一件、李孟婕大陸地區人民進入臺灣地區旅行申請書影本二件等附卷可稽，本
    件事證明確，被告犯行洵堪認定。
二、按【中華民國憲法第四條明文：「中華民國領土，依其固有之疆域，非經國民大
    會之決議，不得變更之。」而國民大會亦未曾為變更領土之決議。又中華民國憲
    法增修條文第十一條復規定：「自由地區與大陸地區間人民權利義務關係及其他
    事務之處理，得以法律為特別之規定。」且臺灣地區與大陸地區人民關係條例第
    二條第二款更指明：「大陸地區：指台灣地區以外之中華民國領土。」揭示大陸
    地區仍屬我中華民國之領土；該條例第七十五條復規定：「在大陸地區或在大陸
    船艦、航空器內犯罪，雖在大陸地區曾受處罰，仍得依法處斷。但得免其刑之全
    部或一部之執行。」據此，大陸地區現在雖因事實上之障礙為我國主權所不及，
    但在大陸地區犯罪，仍應受我國法律之處罰，即明示大陸地區猶屬我國領域，並
    未對其放棄主權。本件被告周○鴻被訴於民國八十二年至八十五年間在大陸福州
    市犯有刑法第三百三十九條第一項之詐欺取財及第二百十五條之業務登載不實文
    書罪嫌，即為在中華民國領域內犯罪，自應適用中華民國法律論處】，最高法院
    著有八十九年度台非字第九十四號刑事裁判可參。是以，本案被告甲○○既於八
    十八年五月二十四日，在大陸地區甘肅省蘭州市與大陸地區女子李孟婕結婚，辦
    理結婚登記，而重為婚姻，即為在中華民國領域內犯罪，自應適用中華民國法律
    即中華民國刑法論處。
三、核被告甲○○所為，係犯刑法第二百三十七條前段之重婚罪。爰審酌被告犯罪之
    動機、目的、手段、所生損害、所得利益、其品行智識程度、生活狀況、犯罪後
    態度等一切情狀，處如主文所示之刑。又按，刑法第四十一條已於九十年一月十
    二日修正生效施行，修正前刑法第四十一條係規定：「犯最重本刑為三年以下有
    期徒刑以下之刑之罪，而受六月以下有期徒刑或拘役之宣告，因身體、教育、職
    業或家庭之關係，執行顯有困難，得以一元以上三元以下折算一日，易科罰金」
    ；而修正後之該條第一項係規定：「犯最重本刑為五年以下有期徒刑以下之刑之
    罪，而受六個月以下有期徒刑或拘役之宣告，因身體、教育、職業、家庭之關係
    或其他正當事由，執行顯有困難者，得以一元以上三元以下折算一日，易科罰金
    。但確因不執行所宣告之刑，難收矯正之效，或難以維持法秩序者，不在此限」
    。查本件被告之行為時係八十八年五月二十四日，上開刑法第四十一條係於九十
    年一月十二日修正生效施行，足見被告行為後，法律已有修正變更，依修正後之
    刑法第四十一條第一項本文之規定，已將得易科罰金之範圍擴大適用。茲經比較
    上開刑法第四十一條新舊法之結果，並無舊法較有利於被告之情形，仍應依刑法
    第二條第一項本文「從新原則」之規定，適用裁判時之法律，爰依修正後之新法
    即刑法第四十一條第一項本文之規定，就被告所處之有期徒刑諭知如易科罰金之
    折算標準，以資懲儆。公訴人於起訴書固載有：「被告係因在大陸地區經商，故
    與范洪利辦理結婚登記，現已與范洪利離婚，有離婚公證書影本在卷可稽，請宣
    告緩刑」等語。但查，被告甲○○於民國八十八年間，曾犯懲治走私條例罪，經
    台灣澎湖地方法院判處有期徒刑十月，緩刑四年，於八十八年七月二十六日確定
    ，此有被告全國前案紀錄表在卷可證，按諸最高法院二十五年度非字第三一三號
    判例：「判決前已經受有期徒刑以上刑之宣告，即不合於緩刑條件，所謂受有期
    徒刑以上刑之宣告者，祇須受刑之宣告為已足，於是否執行在所不問，因而前受
    有期徒刑之宣告，雖經同時諭知緩刑，苟無同法第七十六條失其刑之宣告效力之
    情形，仍不得於後案宣告緩刑」之旨意，可知本件被告已不合於宣告緩刑之要件
    ，乃不予宣告，一併說明之。
據上論斷，應依刑事訴訟法第二百九十九條第一項前段，刑法第二條第一項、第二百
三十七條前段、第四十一條第一項本文，罰金罰鍰提高標準條例第二條第一項，判決
如主文。
本案經檢察官吳文政到庭執行職務。
中    華    民    國       九十一       年     十一      月    二十     日
                                  臺灣臺南地方法院刑事第四庭
                                    法  官   蘇義洲
右正本證明與原本無異。
如不服本判決，應於判決送達後十日內向本院提出上訴狀( 應附繕本 )。
                                    書記官   岑  玢
中    華    民    國       九十一       年     十一      月    二十一   日
附錄本案論罪科刑法條全文：
刑法第二百三十七條
有配偶而重為婚姻或同時與二人以上結婚者，處五年以下有期徒刑。其相婚者亦同。
